【裁判字號】    97,消債更,286
【裁判日期】    980515
【裁判案由】    聲請更生程序
【裁判全文】
臺灣高雄地方法院民事裁定           97年度消債更字第286號
    聲  請  人  甲○○
上列當事人因消費者債務清理條例事件聲請更生，本院裁定如下
：
    主  文
聲請駁回。
聲請費用由聲請人負擔。
    理  由
一、聲請意旨略以：聲請人積欠如附表所示之債務，雖前曾於95
    年11月20日與金融機構協商成立債務清償方案，每月應繳協
    商款項新台幣 (下同)16,560 元；惟聲請人僅繳納1 期即無
    力繳納，因95年2 月失業沒收入，在其妻經營之小吃店幫忙
    ，每月其妻僅給予10,000元零用金，必要生活費為11,000元
    ，另由其妻給予聲請人父母每月各13,000元零用金，聲請人
    之子就讀私立中學每學期含學費、交通及零用金約需33,750
    元；97年3 月聲請人之父又因心臟病開刀住院花費7 至8 萬
    元；聲請人因而無力支付協商金額，實有不可歸責於己之事
    由而毀諾，且聲請人有不能清償債務或不能清償之虞，聲請
    人所負無擔保或無優先權之債務總額並未逾1, 200萬元，復
    未經法院裁定開始清算程序或宣告破產，爰依法聲請更生等
    語。
二、查聲請人曾參與中華民國銀行公會會員辦理消費金融案件無
    擔保債務協商機制，與最大債權成立協商並於繳款1 月後即
    毀諾等情，業經聲請人陳明，並有財團法人金融聯合徵信中
    心債權人清冊、協議書等件可稽，堪信為真。
三、聲請人以其自95年2 月失業後即靠其妻經營小吃店，其僅在
    小吃店幫忙並每月由其妻給付10,000元零用金，惟查聲請人
    於95年9 月22日與最大債權銀行協商時所提出之收入證明切
    結書明確記載每月收入為28,000元，是聲請人如確已失業多
    時而無任何收入，僅由其妻每月給予10,000元，當可於切結
    書上據實填載，以期獲得更有利之協商條件，何需切結每月
    收入有28,000元，足認聲請人主張每月其妻僅給付10,000元
    零用金之詞已有不實；況聲請人自陳其妻每月分別給付聲請
    人父母各13,000元 (卷第8 頁)， 則衡情聲請人尚在小吃店
    幫忙且與其妻之關係益為親密，聲請人之妻應無可能於給付
    配偶父母每月各13,000元之之情形下，反而僅給付配偶即聲
    請人每月10,000元，益證聲請人主張每月僅有10,000元收入
    並非實情；又聲請人自陳其子就讀私立中學每學期僅學費即
    需30,000元，如聲請人之妻所經營之小吃店收入甚差，當無
    能力支付上開各金額之款項；況聲請人未曾表明並提出其妻
    所經營之小吃店於協商成立後有何營業收入驟減或營業成本
    驟增，以致需增加支出或收入之情事存在；是本院參酌上開
    各情，認聲請人之收入仍應以其所立切結書上自行記載之每
    月28,000元計算較符實情。
四、聲請人主張每月必要生活費用11,000元，惟未提出全部基本
    生活開銷憑證，況聲請人既已欠債難還，有關個人日常生活
    所需費用，自應樽節開支，不得超越一般通常之人應有之享
    受，否則顯有失公允。本院參酌內政部公告之98年度台灣省
    低收入戶最低生活費，每人每月9,660 元，認於此範圍內始
    屬必要支出，超過部分非必要支出；而聲請人自陳包括其父
    母零用金均由其妻支付，則子女學雜費自亦係由其妻支付；
    是聲請人必要支出應認僅得以9,660 元計算；況聲請人並未
    證明其於協商成立之後，家庭收入、其妻經營之小吃店有何
    收入顯然減少以致無法負擔上開相關支出之事由存在，則其
    於協商成立時上開父母及子女必要支出均已存在，聲請人顯
    然明知其妻經營小吃店之收入足以負擔並無困難，自難於事
    後再以之主張有不可歸責之事由而聲請更生；至聲請人雖以
    其父於97年3 月開刀花費7 至8 萬元，惟未提出任何支出證
    明，此部分主張亦難認為真實；是本院認聲請人於聲請協商
    時既切結收入有28,000元，事後又未舉證證明有何家庭收入
    或其收入顯然減少以致無法再負擔協商款之情形存在，而依
    上開收入計算扣除聲請人本身必要生活費用後，聲請人仍足
    以負擔每月協商款16,560元，難認其有何因不可歸責於己致
    履行顯有重大困難之事由存在。
五、再更生程序係為保護有更生誠意之債務人而設，債務人如不
    配合法院而為協力行為，即足認其欠缺清理債務之誠意，且
    無聲請更生之真意，自無加以保護之必要（本條例第9 條、
    第46條參照）。本件聲請人提出之證據，既難認其有何不可
    歸責於己致履行顯有重大困難或不能履行之情事；聲請人復
    未提出其他利己證據以實其說，為免債務人恣意毀諾，濫用
    更生清理程序；本件聲請人聲請更生，應認係屬要件不備，
    其情形又屬無從補正，是依上開說明，應駁回其更生之聲請
    。
六、依消費者債務清理條例第11條第1 項、第15條，民事訴訟法
    第95條、第78條，裁定如主文。
中    華    民    國    98    年    5     月    15    日
                  民事第四庭    法  官  林玉心
上為正本係照原本作成。
如對本裁定抗告，須於裁定送達後10日內向本院提出抗告狀。
中    華    民    國    98    年    5     月    15    日
                                書記官  林國龍
附表：
┌──┬────────────┬────────┬────────────┐
│編號│債權人                  │金額（新臺幣）  │  種        類          │
├──┼────────────┼────────┼────────────┤
│一  │中國信託銀行            │ 393,548元      │信貸、信用卡            │
├──┼────────────┼────────┼────────────┤
│二  │遠東銀行                │ 170,631元      │信用卡                  │
├──┼────────────┼────────┼────────────┤
│三  │渣打銀行                │  99,000元      │信貸                    │
├──┼────────────┼────────┼────────────┤
│四  │台北富邦銀行            │  38,045元      │信用卡                  │
├──┴────────────┴────────┴────────────┤
│ 合計                             701,224元                               │
│                                                                          │
└─────────────────────────────────────┘


司法院資訊處製作；財團法人民間司法改革基金會備份。
